【裁判字號】    98,交聲,1723
【裁判日期】    980831
【裁判案由】    交管條例聲異
【裁判全文】
臺灣板橋地方法院交通事件裁定        98年度交聲字第1723號
原處分機關  交通部公路總局臺北區監理所板橋監理站
異  議  人
即受處分人  乙○
上列受處分人因違反道路交通管理處罰條例案件，對於交通部公
路總局臺北區監理所板橋監理站於民國98年6 月23日以板監裁字
第裁41-P00000000號違反道路交通管理事件裁決書所為之處分（
原舉發案號：花蓮縣警察局吉安分局98年5 月15日花縣警交字第
P00000000號）聲明異議，本院裁定如下：
    主  文
異議駁回。
    理  由
一、原處分意旨略以：異議人即受處分人乙○於民國98年5 月15
    日17時10分許，騎乘車牌號碼036-DEF 號普通重型機車，於
    行經花蓮縣吉安鄉○○路、福昌路口時，因「闖紅燈（吉豐
    路左轉福昌路）」之違規，經花蓮縣警察局吉安分局執勤警
    員以花警交字第P00000000 號舉發違反道路交通管理事件通
    知單（下稱舉發通知單）當場攔停舉發，原處分機關遂依道
    路交通管理處罰條例第53條第1 項、第63條第1 項第3 款（
    交通部公路總局臺北區監理所板橋監理站違反道路交通管理
    事件裁決書漏載第3 款）及違反道路交通管理事件統一裁罰
    基準表規定，裁處罰鍰新臺幣（下同）1,800 元，並記違規
    點數3 點。
二、異議意旨略以：異議人於98年5 月15日17時10分許，騎乘車
    牌號碼036-DEF 號普通重型機車，通過花蓮縣吉安鄉○○路
    時，當時紅燈尚未啟亮，何以異議人有闖紅燈之違規？且開
    單警員主觀判定異議人違規，並非以紅燈啟亮與否作為依據
    ，警員只是在遠處看見異議人通過該路段後，異議人後方一
    排車輛都停下來，即據以認定異議人闖紅燈，警員並無具體
    實證，且亦證明異議人並無超速或其他違規行為，故開單之
    警員甲○○先生建議異議人申訴。異議人希望執法之警員可
    提出具體之事證，而非以主觀意識判定，影響舉發之公平性
    ，應有如拍照或其他具體事證，以證明異議人違規，否則異
    議人難以信服，爰為此聲明異議云云。
三、按汽車（包括機器腳踏車）駕駛人，行經有燈光號誌管制之
    交岔路口闖紅燈者，處1,800 元以上5,400 元以下罰鍰，又
    汽車（包括機器腳踏車）駕駛人有道路交通管理處罰條例第
    53條之情形者，除依原條款處罰鍰外，並記違規點數3 點，
    道路交通管理處罰條例第53條第1 項、第63條第1 項第3 款
    亦規定甚明。
四、異議人雖於本院訊問時到庭陳稱伊於上揭時間，騎乘上開機
    車，確有於花蓮縣吉安鄉○○路左轉福昌路，惟仍執前詞置
    辯，並辯稱當時該路段之燈光號誌係綠燈轉黃燈，伊在黃燈
    時超越停止線，先於該路段附近小路停頓一下，待福昌路綠
    燈伊才往前行，否認有闖紅燈之違規行為。惟查：
（一）按圓形紅燈所顯示之意義其一為車輛面對圓形紅燈表示禁
      止通行，不得超越停止線或進入路口，道路交通標誌標線
      號誌設置規則第206 條第5 款第1 目定有明文。又證人即
      本件舉發之花蓮縣警察局吉安分局警員甲○○就上開違規
      事實，已於本院訊問時到庭具結證稱：「當時我們是巡邏
      以後，在吉豐路與福昌路路口執行交通稽查勤務，當時福
      昌路口已經是綠燈了，異議人是在吉豐路上由南往北方向
      要左轉福昌路，吉豐路當時已經是紅燈，因為大概有三到
      五秒的時間，交岔路口四面都會是紅燈，之後福昌路路口
      才會轉換成綠燈，我看到福昌路已經轉為綠燈的時候，異
      議人從吉豐路左轉到福昌路，車速不快，所以異議人有闖
      紅燈。異議人稱他超越停止線的時候是黃燈，事實上是不
      可能的，我有親眼看到異議人在紅燈時超越停止線而闖紅
      燈（庭呈現場示意圖及照片3 張附卷）」、「我親眼看到
      的情況，是異議人車速緩慢的直接由吉豐路左轉到福昌路
      」、「該路口常常有發生這種闖紅燈的狀況，所以我們特
      別在那邊執行勤務，所以我有特別注意，當天本來有架設
      攝影機，但後來沒有電了。才沒有照到異議人違規的情形
      」等語明確（見本院98年7 月29日訊問筆錄第2 、3 頁）
      。
（二）又按交通違規行為態樣甚多，若全數均以得即時利用之科
      學儀器取得證據，不但所費不貲，亦有實際執行上之困難
      ，且依現有交通法規，並未就舉發交通違規行為，僅限於
      有科學儀器所採證據為證，而摒除單憑執法人員舉發之相
      關規定，此觀之道路交通管理處罰條例第7 條、第7 條之
      1 、第7 條之2 規定甚明，而本件之「駕車行經有燈光號
      誌管制之交岔路口闖紅燈」違規，即屬此不限於須以科學
      儀器所採證據為證者。且交通案件所需之舉證狀態均稍縱
      即逝，除有恰好為警員拍照存證外，事後均無法還原現場
      狀態，故舉發當時現場之執勤警員自屬交通案件之重要證
      人。再參酌警員執行公務時，本身即受有行政懲處責任之
      監督，其到庭具結作證，更係以刑事責任擔保其證言之真
      實性，本件舉發警員既已到庭證述如上，證人與異議人間
      亦無任何嫌隙，當不至甘冒涉犯偽證罪之風險，僅為罰鍰
      處分即蓄意構陷異議人，且證人甲○○前開證言，並查無
      顯著瑕疵或與事實不符之處，亦無任何證據足資懷疑證人
      甲○○有何捏造事實違法取締之不法情事，是證人所為上
      開證詞，應為平允可信。
（三）又證人甲○○已明確證述大概有3 到5 秒的時間，交岔路
      口四面都會是紅燈，之後福昌路路口才會轉換成綠燈，其
      看到福昌路口已經轉為綠燈時，異議人從吉豐路左轉到福
      昌路，異議人在紅燈時超越停止線闖紅燈等語，而觀諸證
      人甲○○庭呈之現場環境照片3 張所示，證人於拍攝吉豐
      路、福昌路口照片時，該路口適停有數輛汽車，以致無法
      清楚辨識吉豐路口之停止線及斑馬線，然於執勤警員執勤
      時所站立之位置確可清楚辨識該路口範圍車輛行進及停等
      之狀態，異議人復自承於黃燈時超越停止線等語，是異議
      人車輛超越停止線後未久，吉豐路燈光號誌應即已轉換為
      紅燈，斯時該交岔路口之燈光號誌應有數秒之全紅時間，
      而異議人既於福昌路已轉換為綠燈時，始由吉豐路左轉到
      福昌路，此時吉豐路之燈光號誌顯已轉換為紅燈數秒之久
      ，異議人依規定即不得再行前行進入吉豐路、福昌路之路
      口。從而，縱認異議人於吉豐路口燈光號誌尚未轉換為紅
      燈之際，已騎乘上開車輛越過停止線，然顯尚未進入路口
      範圍，至吉豐路之燈光號誌為紅燈時，始騎乘車輛進入路
      口之範圍，而左轉入福昌路，揆諸前揭說明，異議人於面
      對圓形紅燈時仍騎乘機車進入路口，顯將危害其餘用路人
      之安全，確屬闖紅燈之違規無誤。綜上所述，異議人前開
      所辯，無非事後卸責之詞，尚非可採。
五、綜上所述，本件異議人確有前揭違規行為，原處分機關依道
    路交通管理處罰條例第53條第1 項、第63條第1 項第3 款及
    違反道路交通管理事件統一裁罰基準表之規定，裁處罰鍰1,
    800 元，並記違規點數3 點，核無違誤。本件聲明異議為無
    理由，應予駁回。
據上論斷，應依道路交通案件處理辦法第19條，裁定如主文。
中    華    民    國    98    年    8     月    31    日
                       交通法庭   法  官  崔玲琦
上列正本證明與原本無異。
如對本裁定不服，應於送達後5 日內，向本院提出抗告狀。
                                  書記官  林進煌
中    華    民    國    98    年    8     月    31    日


司法院資訊處製作；財團法人民間司法改革基金會備份。
